臺灣臺北地方法院刑事判決　　　　　　 96年度交易字第283號
公　訴　人　臺灣臺北地方法院檢察署檢察官
被　　　告　乙○○
選任辯護人　邱瑞元律師
　　　　　　葉繼學律師
上列被告因過失傷害案件，經檢察官提起公訴（96年度偵字第
4178號），本院判決如下：
    主  文
乙○○無罪。
    理  由
一、公訴意旨略以：被告乙○○於民國95年3月29日下午6時許，
    駕駛車牌號碼ZZ—3757號自用小客車，沿臺北市○○區○○
    路由西往東方向行駛，途經臺北市○○區○○路161號永吉
    國中對面時，原應注意汽車迴車前，應暫停並顯示左轉燈光
    或手勢，看清無來往車輛，始得迴轉，竟疏未注意減速暫停
    ，並看清有無來往車輛即貿然迴轉，而依當時情形，又無不
    能注意之情事，竟疏未注意及之貿然迴轉行駛，適有告訴人
    甲○○駕駛並搭載告訴人丙○○之車牌號碼1915─DM號自用
    小客車，沿同路由東往西方向行駛至該處，為閃避被告之車
    輛而緊急右轉撞及永吉國中校門之圍牆，致告訴人甲○○受
    有頭面部撕裂傷、牙齒鬆動及左手腕紅腫等傷害，而告訴人
    丙○○則受有頭面部紅腫、雙腳、左肘擦傷等傷害；因認被
    告涉有刑法第284條第1項前段之過失傷害罪嫌。
二、訊據被告堅詞否認前揭駕車有過失，辯稱：伊在迴轉前，有
    先暫停並打左轉燈，讓其他車輛及行人先行，伊在確認可以
    安全通過時才迴轉，是告訴人甲○○的車速過快，才閃避不
    及自行撞及路旁圍牆等語。
三、公訴人認被告涉有上開過失傷害犯行，係以：(一)被告於警詢
    及偵查中之供述；(二)告訴人甲○○、丙○○於警詢及偵查中
    之指訴；(三)臺北市立聯合醫院忠孝院區驗傷診斷書2紙；(四)
    臺北市政府警察局信義分局交通警察大隊製作之道路交通事
    故初步分析研判表、現場圖、補充資料表、談話紀錄表、調
    查報告表(一)(二)及現場照片等為主要論據。
四、關於證據能力部分：就公訴人上開所舉之證據，被告之選任
    辯護人爭執編號(二)告訴人丙○○於警詢中指訴之證據能力，
    其餘部分則不爭執。按告訴人丙○○於警詢中所為之陳述，
    為被告以外之人於審判外所為之陳述，依刑事訴訟法第159
    條第1項之規定，屬傳聞證據，本即不具有證據能力，且其
    嗣經到院接受交互詰問後，依其所述經歷本件車禍之經過，
    可認其警詢中之指訴不具有特別可信之情況（此部分詳後五
    (五)所述），自不具有證據能力。其餘本院認定事實所引用之
    下列卷內卷證資料（包含人證與文書證據、物證等證據），
    並無證據證明係公務員違背法定程序所取得，且被告於審判
    期日對本院提示之該卷證，就證據能力均未表示爭執，又卷
    內之文書證據，亦無刑事訴訟法第159條之4之顯有不可信之
    情況與不得作為證據之情形。是依刑事訴訟法第159條至159
    條之5之規定，其餘所引用之卷證所有證據（包含人證與文
    書證據、物證等證據），均有證據能力。
五、本院按犯罪事實應依證據認定之，無證據不得認定其犯罪事
    實；又不能證明被告犯罪者，應諭知無罪之判決，刑事訴訟
    法第154條第2項、第301條第1項分別定有明文。經查：
    (一)被告於前揭時、地駕駛車輛迴轉，告訴人甲○○亦駕車搭
      載告訴人丙○○行經該處，告訴人甲○○為閃避被告車輛
      而緊急右轉衝撞路旁圍牆，告訴人甲○○、丙○○因此分
      別受有上開傷害等事實，迭據被告於偵、審中供承不諱在
      卷，核與告訴人甲○○、丙○○於本院審理時以證人身分
      之證述相符，並有告訴人受有傷害之診斷證明書及警製現
      場圖、補充資料表、談話紀錄表、調查報告表(一)(二)、現場
      照片等附卷可稽。
    (二)依警製調查報告表及現場照片，被告迴轉處並無劃有分向
      限制線，亦無禁止迴轉標誌，故該處是可供迴轉之地點，
      應可認定。按汽車迴車前，應暫停並顯示左轉燈光或手勢
      ，看清無來往車輛，並注意行人通過，始得迴轉，本件行
      為時道路交通安全規則第106條第5款定有明文。而被告供
      稱在迴轉前確有在該處先暫停並顯示左轉燈光等情，亦為
      告訴人甲○○於本院審理時所是認。是被告在本件雖為迴
      轉車輛，按上開規定，在迴轉前雖應暫停確認無來往車輛
      並注意讓行人通過後，始得迴轉。然若謂不論來往車輛距
      離多遠，迴轉車均應暫停讓其他往來車輛先行後始得續行
      ，則迴轉車斷難能取通行路權，此絕非上開規範之本意，
      是此自應解釋為迴轉之車輛與其他來往車輛有相當之距離
      ，迴轉車輛於迴轉後依法定速率行駛與安全無違，應得仍
      通行。則本件自難僅因被告為迴轉車輛，告訴人甲○○為
      對向之直行車，其為了閃避迴轉車輛而撞及路邊，即遽認
      為迴轉車輛之被告必有過失。
    (三)公訴人雖以被告於偵查中坦承迴轉時未看見告訴人甲○○
      之車輛卻仍逕行迴轉等語，而認為被告前揭駕車迴轉時有
      過失。然查，依被告於車禍發生後警製談話紀錄所述：…
      要迴轉前伊已先行讓兩部車通過，伊見第三部自小客車19
      15─DM印象中走第三車道東向西還有一段距離，伊就迴轉
      …伊欲迴轉時見到對方離路口約100公尺等語；其後於警
      詢中所述：…當時還有讓兩部車輛及行人先行…當時伊的
      車頭已過中央安全島一點點，但是對向內線道依舊可以行
      駛，突見他們二人駕車疾駛過來等語；於偵查中檢察事務
      官詢問時所述：…伊已經讓兩部車了，但伊沒看到他車子
      過來，他車速很快等語。是細譯被告上開所述，被告係表
      明其迴轉前有先暫行讓其他人、車先行，確認可安全迴轉
      時，才進行迴轉，此時是被告駕車過快駛來，閃避失控才
      發生車禍。則被告並非自白迴轉前有未注意來往車輛而逕
      行迴轉之過失，至為明確。是公訴人執此為由認定被告前
      揭駕車有過失，容有誤會。
    (四)告訴人甲○○雖迭於偵查中指稱是為了閃避被告迴轉車輛
      才撞及路邊等語。然依其於警詢、偵查及本院審理時所述
      ，在行經車禍地點前，其係自前方之洗車店由靜止狀態啟
      動後行駛而來，所以車速不會很快，約40公里左右，不到
      50公里，在本件緊急右轉時有看到儀表板的時速為45公里
      ，其看見被告在該處暫停正要迴轉時的距離約30公尺（其
      於警詢中稱為30公尺，於本院審理時所稱則為法庭寬度多
      約30公分左右），被告車輛開始迴轉至對向車道第二車道
      時，其與被告的距離約一半左右（即於本院審理時所述法
      庭寬度多約30公分左右之一半，按其於警詢中所述，約15
      公尺左右）。則以告訴人甲○○自述當時之行車速率為40
      至50公里，其發現被告迴轉前之距離約30公尺，其與被告
      進行迴轉時之距離約15公尺。對照交通部66年10月27日交
      路（六六）字第10275號函所附之汽車行駛距離及反應距
      離一覽表，時速40公里可反應之距離為8.32公尺，時速45
      公里可反應之距離為9.36公尺，時速50公里可反應之距離
      則為10.40公尺。顯見被告無論在迴轉前、後，與告訴人
      甲○○車輛確有相當之距離，而此距離以告訴人甲○○當
      時之車速，均足以適當反應而停、煞。則按前所述，被告
      在此安全無違之情況下，自可進行迴轉，此時被告當已取
      得通行路權。按所謂信賴原則，指行為人在社會生活中，
      於從事某種具有危險性之特定行為時，如無特別情事，在
      可信賴被害者或其他第三人亦會相互配合，謹慎採取適當
      行動，以避免發生危險之適當場合，倘因被害者或其他第
      三人之不適當行動，而發生事故造成損害之結果時，該行
      為人不負過失責任。依此一原則，汽車駕駛人應可信賴參
      與交通行為之對方，亦將同時為必要之注意，相互為遵守
      交通秩序之適當行為，而無考慮對方將會有違反交通規則
      之不當行為之義務。故汽車駕駛人如已遵守交通規則且為
      必要之注意，縱有死傷結果之發生，其行為仍難認有過失
      可言（最高法院88年度臺上字第1852號判決要旨參照）。
      本件被告於該處進行迴轉前，確有暫停並顯示左轉燈光，
      判斷對於來往車輛安全無虞後始行迴轉，既如前述，則其
      對於防止危險發生之相關交通法令之規定，業已遵守，並
      盡相當注意義務，以防止危險之發生，被告當必信賴此時
      對向而來之告訴人甲○○，應會注意其車行動向，並依此
      而為適當之停讓行為，以避免危害之發生。然依告訴人甲○○於本院審理時所述：（既然你有踩煞車，為何現場沒
      有煞車痕？）伊並沒有踩死，伊只是減速，看到被告當時
      只有到第二車道，伊就往右閃到第三車道，伊想說他會讓
      伊過，誰知道他又踩油門往前，伊才往右偏撞到永吉國中
      門口，（既然如此，當時你與被告距離有法庭寬度多30公
      分的距離，為何你沒有停止讓被告先行，還要繼續往前通
      行？）伊覺得是被告要讓伊等語。則告訴人甲○○既早已
      預見在被告進行迴轉，且有相當之時間為適當之停讓，告
      訴人甲○○竟捨此不為，猶執意逕行往前，以致終因未能
      閃避而要以向右急轉之方式，因此閃避失控撞及路邊，按
      前所述，被告對於告訴人甲○○己身不適當閃避行動而生
      之損害，自不負過失之責。
    (五)告訴人丙○○雖於警詢中指稱是被告突然迴轉，告訴人甲○○急右轉致撞擊永吉國中校門牆壁云云。然告訴人丙○○就是否目擊本件車禍發生經過，於本院審理時卻證稱：
      伊沒有很仔細看前面的狀況，伊在看邊邊，對於車禍發生
      的過程，只知道大概等語。則其當時既未目擊前方車行狀
      況，何以其竟可於警詢中為前揭指訴，且所指訴之內容竟
      幾乎與告訴人甲○○警詢中之指訴相同？參以告訴人丙○○當時與告訴人甲○○為男女朋友關係，且又係乘坐告訴
      人甲○○所駕之車輛而同受有傷害等情。可認其警詢中對
      於被告不利之指訴，係受告訴人甲○○之影響，以致為相
      同之指訴，是告訴人丙○○警詢中之指訴，顯不具有特別
      可信之情況，自難執為被告有過失之佐證。至於告訴人丙○○在本院審理中雖經具結證述，然其對於車禍如何發生
      過程既未明確目擊，已如前述，自不足援為不利於被告之
      認定。
    (六)至於警製之道路交通事故初步分析研判表，雖認定被告「
      涉嫌迴車前不注意來往車輛」。然該分析研判表並未記載
      任何分析之理由與經過，且未衡量被告進行迴轉前後與告
      訴人甲○○車輛之距離，而係逕以被告為迴轉車輛，即認
      定被告「涉嫌」有過失，然本件既涉及被告與告訴人甲○○當時彼此車行距離，而不得僅因被告為迴轉車輛、告訴
      人甲○○為對向之直行車，即遽認為迴轉車輛之被告必有
      過失，既如前述，是此分析研判表亦不足為不利於被告之
      證據。
六、綜上所述，公訴人所舉之事證，並不足以證明被告駕車有未
    注意來往車輛而逕行迴轉之過失，此外，復查無其他積極證
    據足以證明被告犯罪，按上開說明，自應為無罪諭知。
據上論斷，應依刑事訴訟法第284條之1、第301條第1項，判決如
主文。
本案經檢察官楊冀華到庭執行職務。
中　　華　　民　　國　　96　　年　　10　　月　　26　　日
　　　　　　　　　  交通法庭    法　官　許泰誠
以上正本證明與原本無異。
如不服本判決，應於判決送達後10日內，向本院提出上訴狀。
　　　　　　　　　　　　　　　　書記官　劉麗英
中　　華　　民　　國　　96　　年　　10　　月　　26　　日
